臺灣高等法院民事裁定
108年度金訴字第26號
上  訴  人  王慈妃  
上列上訴人與被上訴人熊文汝、林天助間請求侵權行為損害賠償
事件，上訴人對於中華民國109年6月9日本院108年度金訴字第26
號判決提起上訴，本院裁定如下：
    主      文
上訴人應於收受本裁定正本七日內，提出委任律師或具律師資格
符合民事訴訟法第466條之1規定之關係人為訴訟代理人之委任狀
，及補繳第二審裁判費新臺幣參萬玖仟玖佰陸拾壹元、第三審裁
判費新臺幣參萬玖仟玖佰陸拾壹元，如未依限補正，即裁定駁回
上訴。
    理      由
一、按民事訴訟法第466條之1規定，對於第二審判決上訴，上訴
    人應委任律師為訴訟代理人，上訴人上訴時未委任訴訟代理
    人，第二審法院應定期先命補正。逾期未補正亦未依第466
    條之2為聲請者，第二審法院應以上訴不合法裁定駁回之。
    又向第二審或第三審法院上訴，加徵裁判費10分之5，民事
    訴訟法第466條之1第1項、第4項及第77條之16第1項前段分
    別定有明文。次按當事人起訴或提起上訴以預納審判費為必
    須具備之程式，欠缺此程式經審判長限期命其補正，該當事
    人逾限仍不遵行者，即應認其起訴或上訴為不合法（最高法
    院18年上字第182號判例要旨參照）。復按於第二審為訴之
    追加、變更者，其裁判費之徵收，應依民事訴訟法第77條之
    13之規定，加徵裁判費十分之五，民事訴訟法第77條之16第
    2 項規定明確，而追加、變更之訴性質上亦為新訴之提出，
    可見於第二審起訴者，亦應按第一審應徵之裁判費，加徵裁
    判費十分之五。又附帶民事訴訟依法既許在第二審辯論終結
    前提起，可知其審級管轄與通常民事訴訟迥異，故在第二審
    始提起附帶民事訴訟而經該審刑事庭移送者，自得移送該審
    民事庭審判，不必發交管轄第一審之法院（司法院院字第64
    9 號解釋意旨參照）。本件係經第二審刑事庭移送至第二審
    民事庭，依上開說明，自應依第二審程序處理（司法院84年
    6 月第23期司法業務研究研討結論及研究意見參照）。另按
    刑事法院依刑事訴訟法第504條第1項以裁定將附帶民事訴訟
    移送同院民事庭，依同條第2項規定，固應免納裁判費。然
    所應免納裁判費之範圍，以移送前之附帶民事訴訟為限，一
    經移送同院民事庭，即應適用民事訴訟法之規定。如原告於
    移送民事庭後，為訴之變更、追加或擴張應受判決事項之聲
    明，超過移送前所請求之範圍者，就超過移送前所請求之範
    圍部分，仍有繳納裁判費之義務。又民事訴訟法第77條之15
    第3項規定：「訴之變更或追加，其變更或追加後訴訟標的
    之價額超過原訴訟標的之價額者，就其超過部分補徵裁判費
    」，所謂超過部分，非僅指請求金額或標的價額之增加，尚
    應包括請求金額相同，但訴訟標的變更或追加之情形（最高
    法院60年臺上字第633號判例、105年度臺抗字第137號裁定
    意旨參照）。
二、經查：上訴人於民國109年7月6日對本院108年度金訴字第26
    號判決提起上訴，未依規定提出委任律師或具律師資格之關
    係人為訴訟代理人之委任狀。又上訴人就本件之訴訟標的價
    額為新臺幣（下同）258萬0,435元，應徵第三審裁判費3萬9
    ,961元，亦未據上訴人繳納。另上訴人於本院刑事法院提起
    附帶民事訴訟，原主張依民法第184條第2項、第185條第1項
    侵權行為法律關係，請求被上訴人應連帶給付其新臺幣（下
    同）258萬0,435元本息。嗣經本院刑事庭裁定移送本院民事
    庭審理後，於本院民事庭審理之言詞辯論期日追加依民法第
    197條第2項、第179條為請求權基礎，請求被上訴人返還不
    當得利部分（見本院卷第423至425頁）。核上訴人於本件移
    送民事庭審理後，所為之追加請求權基礎部分，雖與起訴聲
    明所請求金額相同，然因已涉及訴訟標的之追加，是依前開
    說明，已屬訴之追加，仍應依法補繳裁判費，始屬合法。上
    訴人上開追加之訴訟標的金額為258萬0,435元，應徵收第二
    審裁判費3萬9,961元。
三、茲命上訴人於收受本裁定正本七日內補正上開事項，如未依
    限補正，即裁定駁回上訴，爰裁定如主文。
中　　華　　民　　國　　109 　年　　7 　　月　　22　　日
                  民事第十七庭
                      審判長法  官  黃雯惠
                            法  官  石有為
                            法  官  林佑珊
正本係照原本作成。
不得抗告。
中　　華　　民　　國　　109 　年　　7 　　月　　22　　日

  　　　　　　　　　　　　　書記官  張永中